【裁判字號】    97,交抗,214
【裁判日期】    970508
【裁判案由】    聲明異議
【裁判全文】
臺灣高等法院高雄分院刑事裁定         97年度交抗字第214號
抗  告  人  高雄市政府交通局
法定代理人  甲○○
受處分人    乙○○
上列抗告人因受處分人違反道路交通管理處罰條例案件聲明異議
，不服臺灣高雄地方法院中華民國97年4 月11日裁定（97年度交
聲字第606 號），提起抗告，本院裁定如下：
    主  文
抗告駁回。
    理  由
一、抗告意旨略以：按道路交通管理處罰條例第7 條之2 第1 項
    第7 款規定：「汽車駕駛人之行為有下列情形之一，當場不
    能或不宜攔截製單舉發者，得逕行舉發：七、經以科學儀器
    取得證據資料證明其行為違規。」，本案用以舉發之感應式
    線圈測試設備，雖因經濟部標準檢驗局尚無感應式線圈測試
    之設備，致無法檢定，惟採購及使用該項設備，均要求必須
    有生產國製造廠或其他檢驗單位準確性認證之證明文件，以
    確保其準確性，且本案舉發設備其出廠後已經荷蘭國阿姆斯
    特丹工商協會檢測合格予以簽證，其後再經我國駐荷蘭台北
    代表處與台灣台北地方法院所屬公證人公證在案，是以該自
    動測試照相儀器雖因我國經濟部標準檢驗局目前尚無測試照
    相儀器之檢定技術，致無異議人所稱之合格標證，惟該測速
    照相儀器係國外先進科學儀器，其功能之準確性當無疑義。
    而道路交通管理處罰條例第1條規定：為加強道路交通管理
    ，維護交通秩序，確保交通安全，制定本條例。是本案用以
    舉發之感應式線圈測試設備，雖因經濟部標準檢驗局尚無感
    應式線圈測試之設備，致內政部警政署於97年1 月17日通報
    各單位即起暫停使用，然行為人於限速50公里路段以時速65
    公里行駛於道路，不僅危害一般用路人之安全，亦對交通秩
    序之維護有不利之影響，該項設備之適法性及準確性並無疑
    問，公信力亦無疑義，爰依法提起抗告，請求撤銷原裁定云
    云。
二、原審以：(一)原處分機關略以：異議人即受處分人乙○○前於
    民國96年12月19日上午10時37分許，駕駛車牌號碼9W-3225
    號自用小客車，行經高雄市○○路宏楠社區前，在限速50公
    里路段，經科學儀器測得行車時速為65公里，超過速限15公
    里未滿20公里，為警舉發為由，而依道路交通管理處罰條例
    第40條規定，對異議人裁處罰鍰新臺幣（下同）1,600 元處
    分。(二)異議意旨略以：因感應線圈長期埋在路面下，難免產
    生誤差，亦無檢測標準，且內政部警政署日前業已宣布暫停
    使用感應線圈抓超速，故自97年1 月17日以後方加以裁決之
    罰單已無需繳納，爰此聲明異議，請求撤銷原處分等語。(三)
    按法院受理有關交通事件，準用刑事訴訟法之規定，道路交
    通管理處罰條例第89條前段定有明文。次按犯罪事實應依證
    據認定之，無證據不得認定犯罪事實，刑事訴訟法第154 條
    第2 項定有明文。至認定犯罪事實所憑之證據，雖不以直接
    證據為限，間接證據亦包括在內，然而無論直接或間接證據
    ，其為訴訟上之證明，須於通常一般之人均不致有所懷疑，
    而得確信其為真實之程度者，始得據為有罪之認定，倘其證
    明尚未達到此一程度，而有合理之懷疑存在時，事實審法院
    復已就其心證上理由予以闡述，敘明其如何無從為有罪之確
    信，因而為無罪之判決，尚不得任意指為違法，最高法院76
    年台上字第4986號判例意旨足以參照。申言之，上揭法規及
    判例意旨所揭示之無罪推定及證據裁判原則，於法院審理違
    反道路交通管理處罰條例之聲明異議案件時，應予準用。準
    此，法院審理交通違規聲明異議案件，僅於當事人主張及舉
    證範圍內進行調查證據，其經法定程序調查證據之結果，認
    已足以證明違規事實者，始得為違規之認定；若原處分機關
    所為之證明，於通常一般人仍有合理之懷疑存在，尚未達於
    可確信其真實之程度者，在該合理懷疑尚未剔除前，自不能
    為有違規事實存在之認定。(四)經查：1.為確保交易安全、維
    護大眾安全健康及環境保護，主管機關得就供交易、證明、
    公務檢測、環境保護、公共安全、醫療衛生有關之度量衡器
    ，指定為法定度量器，度量衡法第5 條有所規定。從而，度
    量衡器檢定檢查辦法第3 條第1 項第7 款即規定公務檢測用
    雷達測速儀及公務檢測用雷射測速儀（光達式）為應經檢定
    之法定度量衡器。至於感應線圈測速裝置，雖未經列為法定
    度量器，然衡諸上開法令之意旨，就與大眾有關之公務檢測
    儀器，理應經由國家專責機關檢定合格後加以使用，方能昭
    得公信。由於高雄市政府警察局交通警察大隊就本件超速違
    規所使用感應線圈測速裝置，並無法提出測試合格之證明文
    件，而僅能就雷達測速儀器測得違規超速行駛部分，提出雷
    達測速儀之檢定合格證書，此有高雄市政府警察局交通警察
    大隊97年2 月27日高市警交三字第0970004827號函及經濟部
    標準檢驗局96年9 月11日核發之雷達測速儀檢定合格證書在
    卷為佐（見本院卷第17至19頁）；另經本院向高雄市政府警
    察局交通警察大隊以電話查詢本件違規舉發通知單是否係以
    感應線圈設置測得超速，承辦人員覆以本件BB0000000 號罰
    單確係以感應線圈測得超速，目前由於以感應線圈方式取締
    存有爭議，故自97年1 月17日起並不以該方式取締超速，僅
    取締闖紅燈，亦有本院電話查詢紀錄表在卷可按（見本院卷
    第24頁），從而，益徵交通違規之舉發機關對此種感應線圈
    測速儀器之準確度尚加以存疑，自難期待一般人民信賴其公
    正性。2.再者，內政部警政署於97年1 月17日上午舉行記者
    會說明，目前警察機關取締之測速設備有3 種，其中雷達測
    速器、雷射測速器均有檢定規範，警察機關均據以辦理檢定
    ，取得合格檢定證書，惟感應式線圈測速設備自65年起開始
    使用，已沿用30多年，因經濟部標準檢驗局尚無檢驗感應式
    線圈測速之設備，致無法檢定，惟採購及使用該項設備，均
    要求必須有生產國製造廠或其他檢驗單位準確性認證之證明
    文件，以確保其準確性；囿於「感應式線圈測速器」無法檢
    驗，警察局早自92年7 月1 日起，即停止使用於交通違規超
    速舉證，僅用於闖紅燈違規照相，而警政署為避免爭議，業
    於97年1 月17日下午，通報各警察機關，自即時起，暫停感
    應式線圈測速設備使用於測速照相取締工作，須俟經濟部標
    準檢驗局建立檢定機制後，方可使用；另該設備使用於闖紅
    燈照相取締部分，仍可正常使用等情，亦有內政部警政署警
    政治安全球資訊網所發布之訊息2 份在卷足稽（見本院卷第
    25、26頁）。是本件既無經檢驗合格之證明資料，足以證明
    以感應式線圈測速設備所測得之速度為準確無誤，是自難僅
    憑其測得之速度，即認定異議人之上開違規行為屬實。3.綜
    上事證，本件測速儀器既有上述準確性之疑義，而舉發機關
    又未能舉證明其測速之正確性，其舉發受處分人之違規事實
    尚乏充足證據。是原處分機關遽對受處分人為前開裁決，即
    難認為允當，受處分人之異議為有理由等情，因而裁定將原
    處分機關高市交裁字第裁32—BB0000000 號裁決處分撤銷，
    改諭知異議人乙○○不罰。
三、本院查：本案用以舉發之感應式線圈測試設備，於採購及使
    用該項設備，已要求必須有生產國製造廠或其他檢驗單位準
    確性認證之證明文件，以確保其準確性，且本案舉發設備其
    出廠後已經荷蘭國阿姆斯特丹工商協會檢測合格予以簽證，
    其後再經我國駐荷蘭台北代表處與台灣台北地方法院所屬公
    證人公證認證，並經測試合格後驗收啟用，且照相機組均定
    期巡查，除更換底片外，並對主機之功能檢測無誤後才予使
    用等情，固有高雄市政府警察局交通警察大隊函1 份及函附
    之感應式微電腦闖紅燈測速照相設備原廠檢驗證明書、我國
    駐外機構證明、國內地方法院公證文件暨維護紀錄表影本各
    1 份可稽。然感應線圈測速裝置，為與大眾有關之公務檢測
    儀器，理應經由國家專責機關檢定合格後加以使用，方能昭
    得公信。由於高雄市政府警察局交通警察大隊就本件超速違
    規所使用感應線圈測速裝置，並無法提出測試合格之證明文
    件，已如前述；又內政部警政署於97年1 月17日上午舉行記
    者會說明，目前警察機關取締之測速設備有3 種，其中雷達
    測速器、雷射測速器均有檢定規範，警察機關均據以辦理檢
    定，取得合格檢定證書，惟感應式線圈測速設備自65年起開
    始使用，已沿用30多年，因經濟部標準檢驗局尚無檢驗感應
    式線圈測速之設備，致無法檢定，惟採購及使用該項設備，
    均要求必須有生產國製造廠或其他檢驗單位準確性認證之證
    明文件，以確保其準確性；囿於「感應式線圈測速器」無法
    檢驗，警察局早自92年7 月1 日起，即停止使用於交通違規
    超速舉證，僅用於闖紅燈違規照相，而警政署為避免爭議，
    業於97年1 月17日下午，通報各警察機關，自即時起，暫停
    感應式線圈測速設備使用於測速照相取締工作，須俟經濟部
    標準檢驗局建立檢定機制後，方可使用；另該設備使用於闖
    紅燈照相取締部分，仍可正常使用等情，亦有內政部警政署
    警政治安全球資訊網所發布之訊息2 份在卷足稽（見原審法
    院卷第25、26頁），亦足見感應式線圈測速設備就測速部分
    之正確性存有爭議。雖然高雄市政府警察局交通警察大隊已
    經提出原廠檢驗證明書、我國駐外機構證明、國內地方法院
    公證文件暨維護紀錄表影本等資料，但生產國製造廠之原廠
    檢驗證明書，僅係出廠公司所出具之檢驗證明，難認有公信
    力；我國駐外機構證明、國內地方法院公證文件僅能證明該
    出廠公司係合法廠商及就該式樣予以認可並出具證書，對於
    該感應式線圈測速設備是否準確，有無誤差，則未予以證明
    及公證，亦不足以確保其正確性；維護紀錄表影本亦僅係國
    內人員就該主機功能、感應線圈功能、警示牌功能是否正常
    而為簡單之紀錄以及更換底片，對於該測速功能之正確性是
    否有誤差則未測試維護（此部分因係外國廠商，本應由國外
    廠商派員維護，我國一般之維護人員就該設備實際上亦無能
    力維護），亦不能因此即認該感應線圈關於測速部分之功能
    正常；且一般機器亦會因使用一段時間，因風吹、日曬、雨
    淋，導致機器老舊，電子零件退化，而有誤差發生，此為一
    般正常之情形，則我國於購買上開產品後既未經國內相關單
    位檢驗合格，於使用相當之期間亦未經原廠相關人員維修調
    整，其準確性自有相當合理之可疑。又抗告意旨所稱行為人
    於限速50公里路段以時速65公里行駛於道路，不僅危害一般
    用路人之安全，亦對交通秩序之維護有不利之影響一節，因
    該測試儀器是否準確有所爭議，亦不能遽認異議人當時之時
    速為65公里，併予說明。原審因而將原處分機關高市交裁字
    第裁32—BB0000000 號裁決處分撤銷，改諭知異議人乙○○
    不罰，並無不合，本件抗告為無理由，應予駁回。
據上論結，應依道路交通案件處理辦法第26條，刑事訴訟法第41
2 條，裁定如主文。
中    華    民    國    97    年    5     月    8      日
                  刑事第五庭    審判長法  官  曾永宗
                                      法  官  王伯文
                                      法  官  任森銓
以上正本證明與原本無異。
不得再抗告。
中    華    民    國    97    年    5     月    8     日
                                      書記官  廖素珍


司法院資訊處製作；財團法人民間司法改革基金會備份。
